臺灣高等法院高雄分院民事裁定
111年度抗字第19號
抗  告  人  李雯芳  
                      送達高雄市○○區○○○路000號00樓                        之0
代  理  人  薛西全律師
            劉妍孝律師
            李吟秋律師
相  對  人  李銘瑞  
代  理  人  洪世容  
相  對  人  李寶珠  
            李進雄  
            李進興  
            李林免  
            李琴英  
            李順源  
            李秀慧  
            李秀貞  
            李劉文蘭
            李銀秀  
            李依環（原名：李銀桂）

            李昆澎  
            李昆龍  
            李彥廷  
            李恒玉  
            李朋儒  
            孫清課  
            孫翊暉  
            孫文進  
            孫麗香  
            孫麗綿  
            孫麗琴  
            李建志  
上列抗告人因與相對人間定暫時狀態處分事件，對於中華民國11
0年12月28日臺灣橋頭地方法院110年度全字第74號所為裁定提起
抗告，本院裁定如下：
    主    文
抗告駁回。
抗告費用由抗告人負擔。
    理    由
一、抗告意旨略以：兩造為坐落高雄市○○區○○段000○0地號土地
    （下稱系爭土地）之共有人，系爭土地前經原法院109年度
    訴字第67號分割共有物事件判決變價分割（下稱系爭分割訴
    訟），相對人李建志提起上訴，而繫屬本院尚未確定。部分
    共有人於系爭分割訴訟曾提出保留土地之原物分割方案，惟
    相對人則於分割訴訟尚未確定之際，即依土地法第34條之1
    規定， 將系爭土地以每坪9萬元賤售（以同段88號土地每坪
    約14萬元）予訴外人蘇怡君，卻未通知抗告人是否行使優先
    購買權，抗告人自得提起確認優先購買權之訴（下稱本案訴
    訟）。而系爭土地將遭相對人移轉，如不准抗告人於系爭本
    案訴訟判決確定前，供擔保禁止相對人就系爭土地為出售、
    移轉或其他處分，將受有無法回復之重大損害，詎原法院以
    110年12月28日110全字第74號裁定駁回抗告人定暫時狀態假
    處分之聲請（下稱原裁定），自有未合，爰提起抗告，求予
    廢棄原裁定。准抗告人提供現金或可轉讓定存單供擔保，命
    相對人於系爭本案訴訟判決確定前，禁止相對人就系爭土地
    為出售移轉或其他處分行為等語。
二、相對人李銘瑞則以，相對人已將是否行使優先購買權之通知
    ，寄送抗告人高雄市○○區○○路000號住所地，而生通知效力
    ，況抗告人另將優先購買通知寄送抗告人娘家即同市○○區○○
    路00號由其母代收，抗告人未於收受通知15日內確答是否行
    使優先購買權，視為拋棄優先購買權而不得再行主張，何況
    依抗告人、其母李余惠珍、其弟李建志與代書吳雅資關於如
    何提存等錄音對話，均足以證明其等未行使購買權，才有提
    存價金問題，抗告人、李建志提起確認優先購買權為緩兵之
    計，且抗告人所稱88號土地為一位處三角窗之優質土地，系
    爭土地完全無法對比，即不應准抗告人供擔保定暫時狀態之
    聲請，應駁回抗告人抗告。
三、按於爭執之法律關係，為防止發生重大之損害或避免急迫之
    危險或有其他相類之情形而有必要時，得聲請為定暫時狀態
    之處分；前項裁定，以其本案訴訟能確定該爭執之法律關係
    者為限，民事訴訟法第 538條第1項、第2項定有明文。至損
    害之發生是否「重大」、危險是否「急迫」，均屬不確定之
    法律概念，「必要」與否則係概括性規定，法院於審理裁判
    之際，自應衡量聲請人因假處分所可得確保之利益或可避免
    之損害或危險發生之不利益，是否大於相對人因假處分所蒙
    受之不利益或遭受之損害，資以判定有無定暫時狀態之必要
    。又法院所定之暫時狀態如係滿足性之處分，既已提前實現
    聲請人本案判決勝訴確定可得之利益，為免即將發生定  暫
    時狀態處分效力與日後確定判決之本案結果矛盾、衝突  ，
    致生難以回復之損害，自得允許假處分法院提前適度審查雙
    方爭執之本案訴訟理由之可信度，據為准駁之依據，此種性
    質上之區別，亦為定暫時狀態假處分與民事訴訟法第532條
    保全性假處分之不同。且依民事訴訟法第538條之4準用第53
    3條、第526條第1項規定，聲請人就爭執之法律關係與定暫
    時狀態假處分原因應負釋明之責。經查：
  ㈠按民法第95條第1項規定非對話而為意思表示者，其意思表  
    示以通知達到相對人時，發生效力，所謂達到，係使相對  
    人居於可了解之地位為已足，並非須使相對人取得占有，  
    故通知送達於相對人之住所或營業所者，即為達到，不必  
    交付相對人或其代理人，亦不問相對人閱讀與否，該通知  
    即可發生效力（最高法院54年台上第952號判決先例可參） 
     。而是否行使優先購買權之通知，屬意思通知，其效力之 
     發生，自得準用民法第95條第1項意思表示通知之規定。
  ㈡抗告人雖抗辯相對人從未通知其是否行使優先購買權等語   
   ，惟查相對人曾於110年7月6日以掛號郵件向抗告人高雄市  
    ○○區○○路000號住處寄送是否優先購買之通知，然因招     
 領逾期退回高雄郵局左營菜公郵局，有該郵件及回執聯、買
    賣契約書等可憑（本院卷第80、81頁；原審卷第177至188  
    頁），而該址為抗告人之住所地，且其實際住居該處，復  
    經抗告人自承（本院卷第155頁），該通知既已達到抗告人 
     住所即實際住處，縱令抗告人實際上未收到或打開閱讀， 
     依上開說明，應認已生通知效力，而起算期限。至抗告人 
     雖辯以其未收到通知，亦未看到招領通知，不知道郵局是 
     否確有送到其住處等語，然承前所述，相對人確向郵局申 
     辦以掛號郵件方式送達是否優先購買通知，有掛號郵件回 
     執聯等可稽，並於抗告人不在時以招領通知方式處理，佐 
     以郵局人員並非利害關係人，又無證據足認其知悉系爭通 
     知內容，衡情不可能未送達而逕以招領退回方式為之，抗 
     人此部分所辯為不可採。
  ㈢又依106年12月1日修正之土地法第34條之1執行要點第11點  
    第1款規定，他共有人於收到出賣通知後15日內不表示優先 
     購買者，其優先購買權視為放棄。系爭通知已於110年7月6
      日送達抗告人住所而生通知效力，業經本院認定，且抗告
      人於本院裁定前，仍爭執相對人未通知其行使優先購買  
      權，可見抗告人未於110年7月21日前為優先購買之表示，
      依上開規定，其優先購買權已視為放棄，確定不得再行使
      優先購買權，從而，抗告人縱提起確認訴訟，客觀上亦難
      期獲勝訴判決。
  ㈣綜上，兩造就系爭優先購買權存在法律關係固有爭執，然   
   抗告人縱提起系爭確認訴訟，難得為有利之判決，是縱抗   
   告人未買受系爭土地而受有重大損害，亦係因其優先購買   
   權依法令規定視為放棄所致，從而本件即無定暫時狀態假   
   處分之急迫性與必要性，自應否准其定暫時狀態假處分之   
   聲請。
四、綜上所述，本件抗告人聲請定暫時狀態假處分，為不應准許
　　。從而原裁定駁回抗告人之聲請，並無不合，抗告人提起抗
    告求為廢棄原裁定，准為定暫時狀態之假處分，為無理由，
　　自應駁回其抗告。
中　　華　　民　　國　　111 　年　　1 　　月　　28　　日
                          民事第二庭
                               審判長法  官  黃國川
                                     法  官  李怡諄
                                     法  官  何佩陵
以上正本證明與原本無異。
如不服本裁定應於送達後10日內向本院提出再抗告狀（須按他造
當事人之人數附繕本），並繳納再抗告費新臺幣1,000元。再為
抗告僅得以適用法規顯有錯誤為理由，並應委任律師為代理人。
如委任律師提起再抗告者，應一併繳納再抗告費。　　　　　　
中　　華　　民　　國　　111 　年　　1 　　月　　28　　日
                                     書記官  吳新貞
附註：
再抗告人之配偶、三親等內之血親、二親等內之姻親，或再抗告
人為法人、中央或地方機關時，其所屬專任人員具有律師資格並
經法院認適當者，亦得為第三審代理人。
再抗告人或其法定代理人具有律師資格者及前項情形，應於提起
再抗告或委任時釋明之。